臺灣桃園地方法院刑事判決
111年度訴字第169號
公  訴  人  臺灣桃園地方檢察署檢察官
被      告  葉家期


選任辯護人  余西鈞律師
上列被告因毒品危害防制條例案件，經檢察官提起公訴（110年
度偵字第35210、35677號），本院判決如下：
    主  文
葉家期販賣第三級毒品未遂，累犯，處有期徒刑壹年拾壹月。
扣案如附表所示之物，均沒收。
    事  實
一、葉家期基於販賣第三級毒品愷他命以營利之犯意，於民國11
    0年8月間某日，在桃園市中壢區某處，向某真實姓名年籍不
    詳綽號「阿原」之成年男子，以新臺幣（下同）2萬5,000元
    之價格，販入愷他命共計15公克，而於同年月19日凌晨0時2
    1分許，以其所有之IPHONE 8手機發送販毒簡訊予不特定之
    人。員警於同年9月25日下午2時7分許，因接獲民眾檢舉，
    遂於同年9月26日下午4時50分許喬裝成購毒者，撥打前開販
    毒簡訊中記載之手機門號，與葉家期聯繫表示欲購買愷他命
    ，雙方約定以新臺幣（下同）7,200元之價格，交易愷他命1
    大包及1小包。嗣葉家期於同年9月26日下午5時10分許，在
    桃園市○鎮區○○路0段000號前，乃取出愷他命1大包及1小包
    交予喬裝為買家之員警，員警則交付7,200元予葉家期，員
    警旋表明身分當場逮捕而未遂，當場扣得如附表所示之愷他
    命4包（含包裝袋4只，驗前淨重共5.6137公克、驗前純質淨
    重共4.2833公克，包括前揭交予員警之1大包及1小包）及上
    開IPHONE 8手機1支（含門號0000000000號）。
二、案經桃園市政府警察局平鎮分局報告臺灣桃園地方檢察署檢
    察官偵查起訴。
    理  由
一、證據能力：
（一）被告、辯護人及檢察官就本判決所引用被告以外之人於審
      判外之言詞或書面陳述，均未於言詞辯論終結前聲明異議
      ，本院審酌上開證據作成時之情況，認以之作為證據應屬
      適當，依刑事訴訟法第159條之5規定，該等證據自均有證
      據能力。
（二）本院所引用非供述證據部分，並無證據證明係公務員違背
      法定程序所取得，依刑事訴訟法第158條之4反面解釋，即
      具證據能力。
二、認定犯罪事實所憑證據及理由：
（一）訊據被告對於前揭犯罪事實坦承不諱，並有以下補強證據
      可資佐證：
  １、員警製作之職務報告1份：員警接獲檢舉因而喬裝為買家撥
      打電話與被告聯絡，約定欲以7,200元之價格，向被告購
      買愷他命1大包及1小包，而於上開時地當場查獲被告，並
      扣得附表所示之物之過程。
  ２、被告與員警通話內容譯文1份。
　３、現場及刑案照片共10張。　　
  ４、扣案如附表編號1所示之愷他命：被告意圖營利而販入之愷
      他命（其中2包係其欲販賣予喬裝為買家之員警之愷他命
      。 
  ５、扣案如附表編號2所示之手機：被告用以販賣愷他命所使用
      之聯絡工具。
  ６、臺北榮民總醫院110年11月11日北榮毒鑑字第C0000000、C0
      000000-Q號毒品成分鑑定書各1份：被告所販賣之毒品，
      確係愷他命之事實。
（二）依上開補強證據，足認被告於本院審理中之自白與事實相
      符，是本案事證明確，被告犯行堪以認定，應依法論科。
三、論罪科刑：
（一）核被告所為，係犯毒品危害防制條例第4條第6項、第3項
      之販賣第三級毒品未遂罪。被告販賣第三級毒品前持有該
      毒品之低度行為，為販賣之高度行為所吸收，不另論罪。
（二）按販賣毒品行為，其買、賣雙方為對向關係，於賣方將毒
      品交付給買方時，為販賣既遂，兩者之間為對向犯，非共
      同正犯。起訴書犯罪事實乃被告意圖營利而向「阿原」販
      入愷他命，且被告於警詢時供稱其並未將販毒所得交予「
      阿原」，而卷內復無證據足認被告與「阿原」間確有共同
      販賣愷他命以牟利之事實，是起訴書所犯法條欄記載被告
      與「阿原」間有犯意聯絡及行為分擔，為共同正犯，容有
      誤會。
（三）依累犯規定加重：
  １、本案公訴檢察官已依最高法院大法庭110年度台上大字第56
      60號裁定意旨，具體指出被告前案紀錄表中與本案累犯待
      證事實有關並釋明執行完畢日期，且經被告及其辯護人表
      示意見，本院自應依法審酌是否依累犯加重，合先敘明。
  ２、按受徒刑之執行完畢，或一部之執行而赦免後，5年以內故
      意再犯有期徒刑以上之罪者，為累犯，加重本刑至1∕2，
      刑法第47條第1項固定有明文。惟若依該規定不分情節，
      一律加重最低本刑，恐有違憲法罪刑相當原則，仍須審酌
      犯罪行為人之前、後案之犯罪類型、行為態樣是否相同或
      類似、對於他人生命、身體、財產等法益侵害之情形等因
      素，判斷犯罪行為人有無特別惡性或對刑罰反應力薄弱，
      以決定是否依累犯規定加重其刑。
  ３、經查，被告前因持有第三級毒品純質淨重20公克以上（下
      稱加重持有第三級毒品）案件，經本院法院判處有期徒刑
      4月、5月確定，且經裁定應執行有期徒刑7月確定，於107
      年9月26日執行完畢，有臺灣高等法院被告前案紀錄表1份
      在卷可稽，其於徒刑執行完畢後，5年內故意再犯本案有
      期徒刑以上之罪，為累犯。審酌被告構成累犯之前案係加
      重持有第三級毒品犯行，與本案所犯販賣第三級毒品罪，
      皆以防制毒品危害、維護國民健康為規範目的，所保護之
      法益相同，罪質相似，且被告原僅犯加重持有第三級毒品
      犯行，竟在前案執行完畢後，更進一步違犯罪質相類似之
      販賣第三級毒品罪，顯見被告具有特別惡性，且對刑罰反
      應力薄弱，本院認依累犯規定對被告加重其刑，並無其所
      受刑罰超過所應負擔罪責，而致其人身自由因此遭受過苛
      侵害之情事，爰依刑法第47條第1項規定加重其刑。
（四）被告雖已著手於販賣愷他命行為之實施，惟未生販賣既遂
      之結果，其犯罪尚屬未遂，爰依刑法第25條第2項之規定
      ，按既遂犯之刑減輕之。
（五）本案被告就本件犯行，於偵查時、本院準備程序及審理中
      均自白犯罪，應依毒品危害防制條例第17條第2項之規定
      減輕其刑。
（六）被告所犯販賣第三級毒品未遂犯行，有上開刑之加重減輕
      事由，應依刑法第70條、第71條第1項之規定，先加後遞
      減其刑。
（七）不適用刑法第59條酌減其刑
      至於本件被告及其辯護人主張被告販賣愷他命之動機係因
      失業又要負擔家庭開銷，且家中有1名未滿2歲之女兒要扶
      養，請依刑法第59條之規定減輕其刑云云，惟查，被告年
      輕力壯，不思正當營生，明知毒品危害人體至深，猶為貪
      圖金錢利益而販賣毒品，依其犯罪情節，實不宜輕縱，且
      本案經本院依刑法未遂犯及毒品危害防制條例第17條第2
      項等規定遞減其刑後，實難謂有宣告法定最低度刑期猶嫌
      過重而在客觀情狀可憫恕之情形，自無刑法第59條之適用
      。
（八）爰審酌被告明知販賣毒品嚴重危害社會秩序及他人身心健
      康，竟不思循正當途徑賺取生活所需，為謀一己私利意圖
      營利之犯罪動機與目的，漠視法律禁令而以上開方式販賣
      毒品之犯罪手段，造成毒品流通之潛在性危害。再兼衡被
      告販賣毒品之價額、數量非鉅，對社會造成之危害尚無從
      與販賣毒品上游集團相提並論，且於本院審理時坦承犯行
      ，尚具悔意，兼酌以被告自陳大學肄業之智識程度、家庭
      經濟狀況勉持，現從事汽車美容工作等一切情狀，量處如
      主文所示之刑。
（九）不符合緩刑要件
      被告之辯護人雖為被告求取宣告緩刑，然被告於本院宣判
      前5年內，既有上開加重持有第三級毒品罪之前案紀錄（
      即5年內曾受有期徒刑之宣告），不符合刑法第74條第1項
      各款緩刑之要件，本院自無從對其為緩刑之宣告，附此敘
      明。
四、沒收：
（一）扣案如附表編號1所示之愷他命4包（含包裝袋4只，驗前
      淨重共5.6137公克、驗前純質淨重共4.2833公克），經鑑
      驗後檢出含有愷他命成分，有臺北榮民總醫院110年11月1
      1日北榮毒鑑字第C0000000、C0000000-Q號毒品成分鑑定
      書各1份在卷足證，屬毒品危害防制條例第2條第2項第3款
      所稱之第三級毒品，依同條例第11條之1規定無正當理由
      ，不得擅自持有，屬違禁物，應依刑法第38條第1項之規
      定沒收之；又包裝上開毒品之包裝袋4只，因與其內所殘
      留之毒品愷他命難以析離，且無予以析離之實益與必要，
      應視同查獲之毒品，一併諭知沒收銷燬。至取樣鑑驗用罄
      之愷他命，既已滅失，自無庸為沒收之宣告。
（二）扣案如附表編號2所示之IPHONE 8手機1支（含門號000000
      0000號），為被告所有，係供其販賣愷他命之用，業經被
      告自承在卷，應依毒品危害防制條例第19條第1項之規定
      ，予以宣告沒收。
（三）扣案IPHONE 6S PLUS手機1支（含門號0000000000號），
      非違禁物，復無證據足以證明與本案相關，爰不為宣告沒
      收之諭知，併此敘明。
（四）按犯罪所得之沒收、追繳或追徵，在於剝奪犯罪行為人之
      實際犯罪所得（原物或其替代價值利益），使其不能坐享
      犯罪之成果，以杜絕犯罪誘因，若無犯罪所得，自不生剝
      奪利得之問題。被告並未實際取得與員警約定之價金7,20
      0元，即無庸宣告沒收其犯罪所得或追徵其價額，附此敘
      明。
五、依刑事訴訟法第299條第1項前段，判決如主文。
本案經檢察官施婷婷提起公訴，檢察官雷金書到庭執行職務。
中　　華　　民　　國　　111 　年　　10　　月　　27　　日
                  刑事第十九庭審判長法  官  劉美香
                                    法  官  林述亨
                                    法　官　王兆琳
以上正本證明與原本無異。
如不服本判決，應於判決送達後20日內向本院提出上訴書狀，並
應敘述具體理由，未敘述上訴理由者，應於上訴期間屆滿後20日
內向本院補提理由書（均須按他造當事人之人數附繕本），切勿
逕送上級法院。
                                    書記官　鄭哲霖
中　　華　　民　　國　　111 　年　　10　　月　　27　　日
附錄論罪科刑法條全文：　　
毒品危害防制條例第4條　　
製造、運輸、販賣第一級毒品者，處死刑或無期徒刑；處無期徒
刑者，得併科新臺幣3000萬元以下罰金。
製造、運輸、販賣第二級毒品者，處無期徒刑或10年以上有期徒
刑，得併科新臺幣1500萬元以下罰金。
製造、運輸、販賣第三級毒品者，處7年以上有期徒刑，得併科
新臺幣1000萬元以下罰金。
製造、運輸、販賣第四級毒品者，處5年以上12年以下有期徒刑
，得併科新臺幣500萬元以下罰金。
製造、運輸、販賣專供製造或施用毒品之器具者，處1年以上7年
以下有期徒刑，得併科新臺幣150萬元以下罰金。
前5項之未遂犯罰之。　　

附表：
１、愷他命4包（含包裝袋4只，驗前淨重共5.6137公克、驗前純
    質淨重共4.2833公克）。
２、IPHONE 8手機1支（含門號0000000000號）。